臺灣花蓮地方法院民事判決　　　　　　　　　　　　　九十三年度訴字第一五四號
　　原　　　告　丙○○
　　訴訟代理人　廖學忠律師
　　被　　　告　有限責任台中市第二信用合作社
　　法定代理人　甲○○
　　訴訟代理人　乙○○律師
右當事人間債務人異議之訴等事件，於民國九十三年十一月九日言詞辯論終結，本院
判決如左：
    主    文
原告之訴駁回。
訴訟費用由原告負擔。
    事    實
甲、原告方面：
一、聲明：
（一）台灣花蓮地方法院九十三年度執字第四八五七號清償票款強制執行事件之強制
      執行程序應予撤銷。
（二）訴訟費用由被告負擔。
二、陳述：
（一）被告以台灣台中地方法院（以下簡稱台中地院）核發之九十二年度執字第二三
      九七二號債權憑證為執行名義，向台灣花蓮地方法院（以下簡稱本院）聲請強
      制執行，經本院以九十三年度執字第四八五七號受理並核發執行命令在案。上
      開債權憑證係由台中地院八十九年執字第一０七四九號、八十六年執字第九四
      八八號債權憑證換發，八十六年執字第九四八八號則係依台中地院八十六年票
      字第五三三八號本票裁定而核發。
（二）台中地院八十六年票字第五三三八號本票裁定，原告未曾收受該本票裁定，未
      經合法送達原告，因原告係民國八十七年十一月間才遷回花蓮縣吉安鄉○○路
      ，足見系爭裁定尚未發生確定力及執行力。
（三）自認八十四年一月二日約定書上之簽名及對保簽章係原告本人所為，而發票日
      為八十四年一月二十七日，到期日為八十四年四月二十七日，面額為新台幣（
      下同）一百萬元之本票（以下簡稱系爭本票）上之印文係原告之印章，只是本
      票簽名非原告所為，且簽發本票當時，原告並不知情，也未授權黃茂杞。系爭
      本票既非原告簽發，兩造間就該本票債權即不存在，為此依強制執行法第十四
      條第二項規定，提起債務人異議之訴，請求本院九十三年度執字第四八五七號
      清償票款強制執行事件之強制執行程序應予撤銷。
三、證據：
（一）提出本院執行命令影本、原告之戶籍謄本為證。
（二）請求台中地院調閱八十六年票字第五三三八號本票裁定卷。
乙、被告方面：
一、聲明：如主文所示。
二、陳述：
（一）兩造於八十四年一月五日與被告簽訂約定書，約定書上原告之印鑑章為兩造往
      來憑據。同年月二十七日，原告與第三人黃茂杞即原告之前夫、黃江龍共同簽
      發系爭本票向被告借貸，嗣屆期未獲兌現。
（二）被告向台中地院聲請本票裁定准予強制執行獲准，核發八十六年票字第五三三
      八號民事裁定，經多次強制執行未果，台中地院依序核發八十六年執字第九四
      八八號、八十九年執字第一０七四九號、九十二年度執字第二三九七二號債權
      憑證。
（三）系爭本票上雖無原告簽名字跡，然發票人之印文與約定書留存之印鑑文相同，
      足見系爭本票債權存在。原告如抗辯印章遭他人盜用，應由原告負舉證責任。
      至本票裁定有無送達原告，乃屬聲明異議範圍。
（四）本票裁定係依約定書上原告地址送達，由黃茂杞以原告同居人身分收受，當時
      原告與黃茂杞為夫妻關係，所謂住所應以實際居住地方為準。
三、證據：
（一）提出合作社變更登記證影本、約定書、系爭本票、台中地院八十六年票字第五
      三三八號民事裁定及確定證明書影本、台中地院八十六年執字第九四八八號、
      九十二年度執字第二三九七二號債權憑證影本、戶籍謄本等為證。
（二）請求向台中地院調閱八十六年票字第五三三八號、八十九年執字第一０七四九
      號執行卷。
（三）請求訊問證人陳素卿。
丙、本院依職權調閱本院九十三年執字第四八五七號強制執行事件卷。
    理    由
一、本件原告主張系爭本票非原告簽發，且本票裁定未經合法送達原告，為此依強制
    執行法第十四條第二項規定，請求撤銷本院九十三年度執字第四八五七號執行事
    件之強制執行程序等情。被告則以：系爭本票上印文為原告所有，原告並曾在約
    定書上親自簽名、蓋章對保，二者印文相同，原告之主張不實，至本票裁定是否
    有執行力，乃聲明異議範圍等語置辯。
二、兩造不爭執之事實：
    １原告在約定書上親自簽名、蓋章。
    ２系爭本票上原告之印文為真正。
三、兩造爭執之重點：
    １系爭本票是否為原告簽發？
    ２系爭本票之本票裁定是否已合法送達原告？
四、法院之判斷：
（一）本院九十三年執字第四八五七號強制執行事件執行程序尚未終結：
      依調閱之本院九十三年執字第四八五七號執行事件卷可知，被告聲請強制執行
      之標的有原告之薪資、股金及存款，執行債權金額為九十五萬元及利息。其中
      薪資部分，本院於九十三年七月六日核發薪資債權移轉命令，因就尚未發生之
      薪資債權，被告即執行債權人實際尚未受償，實質上執行程序尚未終結，先予
      敘明。
（二）按執行名義無確定判決同一之效力者，於執行名義成立前，如有債權不成立或
      消滅或妨礙債權人請求之事由發生，債務人亦得於強制執行程序終結前提起異
      議之訴，此強制執行法第十四條第二項固有明定。本件原告主張系爭本票裁定
      因未合法送達原告而無執行力乙節，縱然屬實，與上開要件有間，本院受理之
      九十三年執字第四八五七號執行事件，強制執行尚未終結，已如前述，原告可
      依強制執行法第十二條規定聲明異議，自無由依前開規定提起異議之訴。
（三）次按票據債務人應依票據文義負責者，固以該債務人在票據上簽名或蓋章為前
      提，即票據上之蓋章必係出於發票人意思而為，始應負發票人之責任。查本件
      原告於八十四年一月五日與被告就借貸往來事宜簽訂約定書時，即親自在留存
      印鑑處蓋章、在對保簽章處簽名，此為原告自認，並有被告提出之約定書在卷
      可參，而被告主張約定書上原告留存之印鑑與系爭本票上原告印文相同之事實
      ，為原告不爭執，原告復自認系爭本票上原告之印文為真正，足見系爭本票上
      之蓋章，通常係出於原告本人意思。原告主張系爭本票非原告簽發，其上之印
      章未經原告授權乙節，應由原告舉證證明，原告就該部分事實，既未能適切舉
      證，自難令人信為真實。
五、從而，原告以系爭本票非原告簽發，本票裁定未經合法送達原告而無執行力為由
    ，依強制執行法第十四條第二項規定，請求撤銷本院九十三年度執字第四八五七
    號執行事件之強制執行程序，為無理由，應予駁回。
六、本件事證已明確，兩造其餘攻擊防禦及舉證，於本件判決結果已不生影響，爰不
    一一論駁。
七、訴訟費用負擔之依據：民事訴訟法第七十八條。
中　　　華　　　民　　　國　　九十三　　年　　　十一　　　月　　三十　　日
                              臺灣花蓮地方法院民事庭
　　　　　　　　　　　　　　　　　法　官　蘇　嫊　娟
右正本証明與原本無異。
如對本判決不服，應於送達後廿日內，向本院提出上訴狀（應抄附繕本）。
中　　　華　　　民　　　國　　九十三　　年　　　十一　　　月　　三十　　日
　　　　　　　　　　　　　　　　　法院書記官　徐宗賢
